【裁判字號】    99,易,36
【裁判日期】    990503
【裁判案由】    竊盜
【裁判全文】
臺灣新竹地方法院刑事判決                99年度易字第36號
公  訴  人  臺灣新竹地方法院檢察署檢察官
被      告  丁○○
選任辯護人  徐國楨律師
上列被告因竊盜案件，經檢察官提起公訴（98年度偵字第5756號
），本院判決如下：
    主  文
丁○○竊盜未遂，累犯，處罰金新臺幣貳仟元，如易服勞役，以
新臺幣壹仟元折算壹日。
    事  實
一、丁○○曾於民國92年間因傷害案件經本院以92年度易字第53
    1 號判決判處有期徒刑3 月，嗣上訴臺灣高等法院，仍經該
    院以93年度上易字第115 號判決上訴駁回確定，於93年7 月
    22日縮刑期滿執行完畢。竟意圖為自己不法所有，於98 年7
    月1 日下午2 時35分許，利用不知情之泰籍勞工甲○ ○○○○○○○○○○○○ 及印尼籍勞工乙○○○○○○ （上2 人另經檢察官為不起訴
    處分），駕駛丁○○所有車號7958-KX 號自小貨車，至新竹
    市香山區○○○路與竹香南路口，竊取新竹市環境保護局（
    下稱新竹市環保局）所置放在路旁供民眾傾倒之廚餘回收桶
    內之廚餘。適甲○ ○○○○○○○ ○○○○○與乙○○○○○○ 將內含廚餘之回
    收桶2 桶搬至上開自小貨車上時，因新竹市政府環保局約僱
    人員楊怡楨到場稽查並報警查獲而未遂，且循線查悉上情。
二、案經新竹市警察局第三分局報告臺灣新竹地方法院檢察署檢
    察官偵查起訴。
    理  由
壹、程序部分：
一、起訴範圍之更正：原起訴書雖記載被告利用2 名外勞係欲竊
    取新竹市環保局設置之廚餘桶及廚餘，惟經公訴人當庭更正
    被告利用2 名外勞係欲竊取新竹市環保局所設置廚餘桶內之
    廚餘，合先敘明。
二、證據能力部分：
    按被告以外之人於審判外之陳述，雖不符刑事訴訟法第159
    條之1 至第159 條之4 之規定，而經當事人於審判程序同意
    作為證據，法院審酌該言詞陳述或書面陳述作成時之情況，
    認為適當者，亦得為證據，刑事訴訟法第第159 條之5 第1
    項定有明文。本件被告及辯護人對於證人甲○ ○○○○○○○ ○○○○○
    與乙○○○○○○ 於偵查中之陳述暨新竹市環保局職員楊怡楨於警
    詢中之陳述暨書證之證據能力均表示不爭執，且上開證據與
    本案待證事實間具有相當之關聯性，作為本案證據尚無不當
    。況該2 名泰籍、印尼籍外勞，分於98年7 月22日、99年2
    月11日出境後即未再入境台灣，此有法務部─入出境資訊連
    結作業在卷可參（參本院99易36卷第87-88 頁），是依照刑
    事訴訟法第159 條之5 之規定，上開證據均具有證據能力。
貳、實體部分：
一、訊之被告丁○○矢口否認有何利用2 名外勞欲竊取新竹市環
    保局所設置之廚餘桶內之廚餘犯行，先於偵查中辯稱：該泰
    勞係其女婿戊○○所僱用，該外勞叫其載伊去匯款，其當時
    很忙，叫該泰勞騎腳踏車去，結果泰勞把車開走，應該是要
    去香北路某超商匯款，其不知彼等為何去收廚餘云云；嗣於
    本院辯稱：該泰勞係因自行飼養3 隻麝香豬而擅自駕駛其平
    日鑰匙即在車上且停放在海埔路之自小貨車出外搬運廚餘，
    與其個人無關，並不知該泰勞會駕駛其自小貨車外出云云。
    辯護人則為被告辯稱：被告有自己之廚餘供應來源，且需求
    量甚大，不需另叫外勞去搬運1 、2 桶之廚餘，該2 名外勞
    應係為自己所飼養之3 隻麝香豬而竊取新竹市環保局之廚餘
    等語。經查：
（一）泰籍外勞甲○ ○○○○○○○ ○○○○○與印尼籍外勞乙○○○○○○ 於上開
      時地將內含廚餘印有「新竹市環保局廚餘回收桶」「竊取
      公物依法究辦」字樣之廚餘回收桶2 桶搬至被告所有且車
      門漆有「龍松肉品行」字樣之7958-KX 號自小貨車上時，
      為新竹市政府環保局約僱人員楊怡楨發現制止並報警等情
      ，業據證人楊怡楨於警詢中陳述甚詳（參偵卷第18頁），
      並有相片4 張附卷可稽（參偵卷第24-25 頁）。而該名泰
      籍外勞所駕駛之7958-K X號自小貨車車主確係被告丁○○
      ，亦有車籍查詢基本資料在卷可佐（參偵卷第31頁）。又
      該名泰籍外勞甲○ ○○○○○○○ ○○○○○於偵查中經泰語通譯翻譯
      後證稱：「是老闆叫我去搬廚餘，」「（問：老闆是否為
      照片中這一人？【提示丁○○照片】）是。」「（老闆說
      ）把桶子搬走，把桶子內的東西倒出來後，再把桶子洗乾
      淨，把桶子放回原處。」等語（參偵卷第36頁），且並供
      稱：稱呼老闆叫「龍松」，早上幫老闆搬豬肉，下午老闆
      交代什麼，就做什麼，有幫忙老闆養豬、在市場賣豬肉，
      老闆叫我與同事去搬桶子，老闆有跟我們講，藍色桶子內
      有剩菜剩飯可以餵豬，告訴我們如看見藍色桶子就打開，
      如裡面有剩菜剩飯就可以拿走等語（參偵卷第34頁），而
      被告亦自承該名泰勞稱其為「老闆」（參本院本院99易36
      卷第112 頁）。又該泰勞為警查獲時尚提出載有「龍松肉
      品丁○○」之名片1 張，此有該名片影本在卷可證（參偵
      卷第28頁），被告亦不否認該名片為其所有。是難謂該名
      泰勞上開所述有何虛偽不實而無法採信。
（二）雖被告以不知該名泰勞駕走其自小貨車云云置辯，然該名
      泰勞甲○ ○○○○○○○ ○○○○○係戊○○自行聘僱來台擔任監護工
      ，居留期限自97年1 月25日起至99年1 月24日止，居留地
      址為新竹市○○路○ 段1348號，此有外勞居留資料查詢存
      卷可證（參偵卷第26頁），而被告亦自承戊○○是其女婿
      ，戊○○是該名泰勞之僱主，泰勞與其女婿同住等語（參
      偵卷第62頁）。而戊○○之住處即為新竹市○○路○ 段13
      48號，此有戊○○之戶籍謄本在卷可佐（參本院99易36卷
      第107 頁）。又被告自承於新竹市海埔新生地即新竹市○○路296 號養豬，豬圈面積約100 餘坪，豬隻數量約有20
      餘隻（參本院99易36卷第13頁）。而戊○○之上開住處即
      位在延平路與海埔路之交岔路口，其住處前方即正對海埔
      路，距被告之上揭養豬場約有1 公里餘，該養豬場須從海
      埔路300 巷旁之水溝隔壁1 條小路進來，距海埔路路口約
      有150 公尺，養豬場內前半部有數個豬圈共飼養約20餘隻
      豬，並有廚餘10餘桶及玉米外層殘渣數10袋，而被告之養
      豬場門口即停放7958-KX 號自小貨車，且該貨車上即載有
      數桶廚餘桶，此經本院勘驗屬實，並有勘驗筆錄、現場圖
      、相片附卷可稽（參本院99易36卷第55、57、72-8 2、83
      頁），亦即該名泰勞居留地點與被告之養豬場相距不遠，
      而該貨車並非停放在海埔路邊，而係停放在被告之養豬場
      大門，且係用以載送廚餘。雖證人戊○○於本院證稱：被
      告在我家附近有一塊土地，土地上養2 、3 隻豬，不知該
      地為養豬場，很少去該處，所僱用之泰勞不會去被告之豬
      肉攤幫忙，偶而我去豬肉攤幫忙抬豬肉時，泰勞看到會主
      動幫忙搬，亦未曾帶該名泰勞至被告養豬之地方，我與被
      告之女已離婚等語（參本院99易36卷第38-40 頁）。惟此
      與被告於偵查中供稱其女兒女婿在市場賣豬肉，其看頭看
      尾，該泰勞與女婿同住，其有時要看孫子，會與女兒女婿
      同住等語（參偵卷第62頁）差異甚大，更與被告於本院所
      述該名泰勞經常來其養豬場，有空就來，來其隔壁之工廠
      找泰勞朋友等語（參本院99易36卷第11 1頁）大相逕庭。
      又被告之養豬場地點極為隱蔽偏僻，已如前述，縱然該養
      豬場距證人戊○○之住處不遠，然若非被告或證人戊○○
      帶路，非本國人之泰勞何能知悉被告之養豬場地點？且縱
      然該泰勞知悉被告之養豬場所在，其既非被告之員工，而
      被告又於偵查中供稱7958-KX 號自小貨車大部分係其子陳
      建容所使用等語（參偵卷第62頁），且被告自承其貨車遭
      泰勞駛離時，其在養豬場內等語（參本院99易36卷第48頁
      ），則該名泰勞若非經被告同意，焉敢擅自駕駛該貨車外
      出？
（三）雖被告另以證人丙○○可證明該名泰勞自行飼養3 隻麝香
      豬而有廚餘需求乃自行竊取公有廚餘云云。而證人丙○○
      固於本院證述：曾於98年5 、6 月間在其向被告所借之南
      寮海埔新生地種菜處見過戊○○僱用之泰勞在收廚餘，並
      問該泰勞在做何事，泰勞答以收廚餘要養3 隻小豬，其以
      台語發問，泰勞以國語回答，其共見過3 、4 次，且係以
      滾動餿水桶之方式在運送餿水，只滾1 桶，但不曾見過被
      告與該名泰勞同行，該名泰勞曾帶其見過1 次迷你豬，該
      迷你豬是養在外面，在另一旁的防空洞旁之空地，用竹竿
      圍起來，其從未去過被告的養豬場，其菜園距被告之養豬
      場約4 、500 公尺，其菜園距防空洞亦約4 、500 公尺，
      自其菜園至防空洞是同一條海埔路，路寬約容1 部自小客
      車通行，98年7 、8 月其出車禍之前曾至該防空洞看過，
      3 隻豬還在，但已不見該泰勞云云（參本院99易36卷第26
      -36 頁）。然經本院當場履勘證人丙○○所述之菜園，係
      位於海埔路200 巷旁一片空地中之一小塊區域，目前已雜
      草叢生，且該片空地與海埔路200 巷中間尚有一條寬約1
      台尺之水溝，而證人丙○○雖在場指出泰勞滾動餿水桶之
      路徑係沿著該片空地與隔壁房屋間之圍牆而闢，然本院履
      勘現場時已完全看不出有何道路，且從路旁要到證人丙○○所指之道路有亦1 尺寬之圳溝，又從海埔路200 巷道路
      至該片空地尚有1 尺高之落差，而證人丙○○所指之防空
      洞，根本無路自其菜園附近進入，此經本院現場勘驗屬實
      ，並有勘驗筆錄及現場圖、相片在卷可憑（參本院99易36
      卷第55-57 、65-68 頁），亦即本院現場勘驗之現況與證
      人丙○○於法庭所證截然不同，實難想像泰勞有何能耐獨
      自1 人滾動內有廚餘之餿水桶從1 尺高落差之路面再跨越
      1 尺寬之圳溝，在無路可通之情況下運送廚餘至該防空洞
      旁。又被告之養豬場必須從海埔路300 巷旁之水溝隔壁1
      條小路進來，距海埔路路口約有150 公尺，已如前述，而
      其養豬場後方則飼養羊群，證人丙○○所述之防空洞即在
      羊欄旁，防空洞旁有一木板圍起之區域，該區域充滿污水
      ，被告並指出污水有一小型死豬，此經本院勘驗在卷，並
      有勘驗筆錄及現場圖、相片在卷可憑（參本院99易36卷第
      55-57 、71頁），亦即證人丙○○所述之泰勞養豬處實際
      上係位在緊鄰被告養豬場之後方，而被告於本院審理時竟
      供稱不知該泰勞養豬之事，直至本件案發後證人丙○○告
      知始悉上情云云（參本院99易36卷第48頁），孰能置信？
      倘該泰勞真如證人丙○○所述在該防空洞旁養豬，則被告
      豈有毫無所悉之理？況若該名泰勞真有飼養3 隻小型麝香
      隻，以被告自承該名泰勞常至其養豬場，且曾載該泰勞去
      匯款之熟稔程度（參偵卷第62-63 頁），該泰勞大可就近
      向被告索取少許廚餘即足餵養3 隻小型麝香豬，實無須大
      費周章且捨近求遠冒險偷駕被告之貨車外出載運公有廚餘
      。是證人丙○○之證述，要難為有利於被告之認定。
（四）又該2 名外勞所搬運之廚餘桶上印有「新竹市環保局廚餘
      回收桶」「竊取公物依法究辦」之字樣，已如前述，且經
      本院向新竹市環保局查詢結果，該等廚餘須依該局「98年
      度委外辦理廚餘再利用工作契約書」第2 條履約標的內容
      略以：「得標廠商計對本局所回收的廚餘可依下列方式處
      理─將可養豬部分交予農委會核准設位號之畜牧場，....
      無法養豬的廚餘交由農委會核准設立之堆肥場製成堆肥，
      每月堆肥量至少需佔當月廚餘總量的2 成5 以上」及第3
      條契約價金內容略以：「得標廠商每月需免費協助本局處
      理800 公噸之廚餘，超過800 公噸之廚餘，依所超過部分
      以每公噸需付本局新台幣捌元。」之規定處理，此有新竹
      市環保局99年1 月12日竹市環四字第0980023445號函附卷
      可證（參本院98審易571 卷第29頁），堪認該2 名外勞所
      欲竊取者乃新竹市環保局所管領之公物。
（五）綜上所述，本件顯係因被告授意指示，並交付被告所有之
      貨車予該名泰勞駕駛，而由該名泰勞搭載另一名印尼籍外
      勞至於開時地搬運公有廚餘欲載運至被告之養豬場。是被
      告所辯不足採信，其竊盜未遂犯行堪以認定。
二、查被告指示該2 名外勞搬運公有廚餘未及載走即遭新竹市環
    保局人員發現報警查獲，所為係犯刑法第320 條第3 項、第
    1 項之竊盜未遂罪。被告利用不識中文而不知情之2 名外勞
    犯竊盜未遂罪，為間接正犯。又被告利用該2 名外勞著手搬
    運公有廚餘但尚未運走，為未遂犯，應依竊盜既遂犯之刑減
    輕之。被告曾於92年間因傷害案件經本院以92年度易字第53
    1 號判決判處有期徒刑3 月，嗣上訴臺灣高等法院，仍經該
    院以93年度上易字第115 號判決上訴駁回確定，於93年7 月
    22日縮刑期滿執行完畢，此有臺灣高等法院被告前案紀錄表
    在卷可憑，其於前案執行有期徒刑完畢後5 年內故意再犯本
    件有期徒刑以上之罪，應依累犯之規定加重其刑，且被告有
    上開刑之加重及減輕情形，應先加後減之。爰審酌被告指示
    不識中文之外勞竊取公有廚餘而未得逞，犯後否認犯行，惟
    所欲竊取之財物價值輕微及其他一切情狀，量處如主文所示
    之刑暨諭知易服勞役之折算標準，以示懲儆。
據上論斷，應依刑事訴訟法第299 條第1 項前段，刑法第320 條
第1 項、第3 項、第25條、第47條第1 項、第42條第3 項，刑法
施行法第1條之1第1項、第2項前段，判決如主文。
本案經檢察官陳瑞仁到庭執行職務。
中    華    民    國    99    年    5     月    3     日
                  刑事第二庭    法  官  賴淑敏
以上正本證明與原本無異。
如不服本判決應於收受判決後10日內向本院提出上訴書狀，並應
敘述具體理由。其未敘述上訴理由者，應於上訴期間屆滿後20日
內向本院補提理由書(均須按他造當事人之人數附繕本)「切勿逕
送上級法院」。
中    華    民    國    99    年    5     月    5     日
                                書記官  劉亭筠
附錄法條：
中華民國刑法第320 條（普通竊盜罪、竊佔罪）
意圖為自己或第三人不法之所有，而竊取他人之動產者，為竊盜
罪，處5  年以下有期徒刑、拘役或 5 百元以下罰金。
意圖為自己或第三人不法之利益，而竊佔他人之不動產者，依前
項之規定處斷。
前二項之未遂犯罰之。

司法院資訊處製作；財團法人民間司法改革基金會備份。
